【裁判字號】    98,抗,178
【裁判日期】    980223
【裁判案由】    聲請再審
【裁判全文】
臺灣高等法院臺中分院刑事裁定         98年度抗字第178號
抗  告  人
即告訴人    乙○○
受判決人
即  被  告  甲○○
上列抗告人因受判決人妨害名譽案件，不服臺灣臺中地方法院中
華民國98年1月13日所為裁定（97年度聲再字第45號），提起抗
告，本院裁定如下：
    主      文
抗告駁回。
    理      由
一、抗告意旨略以：抗告人乙○○於民國97年12月5日業依法定
    程序向地檢署呈送聲請再審狀，惟地檢署檢察官尚未依法辦
    理本件聲請再審案件，是抗告人所為之聲請再審並無違背法
    定程序之情事。抗告人係以錄音光碟為發現確實之新證據，
    曾多次請求檢察官當庭勘驗錄音光碟，並請求檢察官使抗告
    人與被告當庭對質，而檢察官僅私下抄製譯文，並不合理地
    遺漏60幾句有關被告觸犯侮辱、誹謗、恐嚇等罪之言語，其
    結果該部分事實不僅未經檢察官加以偵辦，亦未經法院併案
    審理，使法官僅予被告輕判，致生嚴重違誤，即有事實審法
    院判決前已存在，為法院及當事人所不知或不及調查斟酌，
    至其後始行發現之「新證據」，倘此錄音光碟於審理時經當
    庭勘驗，則以被告所為足達60 、70句之三字經辱罵言語，
    應不致受此輕判，顯然可認為足以動搖原確定判決所認罪名
    ，惟原審誤以本件聲請不合法而加以駁回，顯有違誤，為此
    提起抗告，請求撤銷原裁定，並准予開始再審云云。
二、按法院認為聲請再審之程序違背規定者，應以裁定駁回之，
    刑事訴訟法第433條定有明文。次按為判決人之不利益聲請
    再審，得由管轄法院之檢察官及自訴人為之。但自訴人聲請
    再審者，以有第422條第1款規定之情形為限，刑事訴訟法第
    428條第1項亦有明文。再按若係立於告訴人地位，又非自訴
    人，依法自無提起再審權，乃遽向原法院提起再審，其程序
    顯屬違背規定，最高法院著有19年抗字第111號判例可資參
    照。查本件原審法院96年度豐簡上字第849號妨害名譽案件
    ，係由臺灣臺中地方法院檢察署檢察官依抗告人之告訴而偵
    辦，並以該署97年度偵字第14064號聲請簡易判決處刑，抗
    告人當時並未向原審法院提起自訴，此有臺灣高等法院被告
    前案紀錄表在卷足憑，可見抗告人於該妨害名譽案件僅係告
    訴人身分，並非自訴人，依上開規定，自不得聲請再審，縱
    抗告人主張曾遞狀向檢察官請求聲請再審，其仍不因此而具
    有聲請再審程序所要求之主體適格。原審法院以其違背上述
    程序規定而駁回其聲請，並無違誤，應予維持。本件抗告則
    無理由，應予駁回。
三、據上論斷，應依刑事訴訟法第412條，裁定如主文。
中    華    民    國    98    年    2    月    23     日
            刑事第十庭  審判長法  官  林  照  明
                              法  官  蔡  名  曜
                              法  官  郭  瑞  祥
上列正本證明與原本無異。
不得再抗告。
                              書記官  李  妍  嬅
中    華    民    國    98    年    2    月    23     日


司法院資訊處製作；財團法人民間司法改革基金會備份。
